Inventaris van het archief van de Staatscommissie Bezettingsrecht,1946-1955
Nationaal Archief, Den Haag
Ministerie van Justitie: Staatscommissie Bezettingsrecht
Staatscie. Bezettingsrecht
1946-1955
J26580
1.00 meter; 85 inventarisnummers.
Normale geschreven, getypte en gedrukte documenten, geen bijzondere handschriften.
Nationaal Archief, Den Haag
Ministerie van Justitie, Staatscommissie Bezettingsrecht
Het archief van de Staatscommissie Bezettingsrecht bevat voor de periode 1946-1955 correspondentie en de vergaderstukken en verslagen van de commissie.
Archiefvorming
Geschiedenis van de archiefvormer
GESCHIEDENIS ARCHIEFVORMEND ORGAAN
Bij Koninklijk Besluit van 21 januari 1946, no. 53 werd de Staatscommissie ingesteld. De opdracht luidde als volgt: "de Regeering van advies te dienen inzake de afschaffing van het bezettingsrecht of de vervanging daarvan door voorzieningen van den Nederlandschen wetgever en inzake het opstellen van het noodige overgangsrecht".
Zie voor het KB inv. nr. 3.
Tot leden werden bij hetzelfde besluit benoemd dr. J.P. Fockema Andrea, tevens voorzitter, mr. L.A. Domker, dr. L.G. Kortenhorst, prof. mr. M.G. Levenbach, dr. J.A.H.J.S. Bruins Slot en prof. dr. J.H.W. Verzijl. Als secretaris werd aan de commissie toegevoegd een ambtenaar van de zesde afdeling (Wetgeving) van het departement van Justitie, mr. H.K.A. Stoffels.
Op 8 februari 1946 vond op het Departement van Justitie de installatiebijeenkomst plaats. Door de Minister van Justitie, mr. H.A.M.T. Kolfschoten werd de commissie geïnstalleerd.
Zie voor de installatiebijeenkomst inv. nr. 9.
Vanaf de vijfentwintigste vergadering op 26 februari 1947 fungeerde mr. Van Haersolte als secretaris. Mr. Stoffels werd lid van de commissie.
In verband met het overlijden van dr. Fockema Andrea in 1949 werd het voorzitterschap vanaf de zesenzeventigste vergadering op 7 september 1949 waargenomen door prof. Dr. Verzijl.
Vanaf het najaar van 1950 werden de frequenties van de vergaderingen minder. Wel waren er nog steeds "lopende zaken" die door betrokken ministers of contactambtenaren werden voorgelegd. Vanwege de vorming van een vaste wetgevingstechniek konden de meeste van de zaken echter zonder vergadering worden afgedaan bij brieven welke door de secretaris werden opgesteld en in concept aan de leden werden rondgezonden.
De laatste vergadering (de honderdste) werd gehouden op 24 maart 1954. Met het gereed-komen van het ontwerpeindverslag hielden de vergaderingen op. De lezingen van het ontwerp werden vervolgens schriftelijk behandeld.
Het eindverslag werd op de tiende gedenkdag van de bevrijding (5 mei 1955) aan Hare Majesteit de Koningin aangeboden.
Zie voor het eindverslag inv. nr. 85.
Bij Koninklijk Besluit van 17 september 1955, no. 67 werd de commissie opgeheven.
Aanvullende informatie omtrent organisatie en doel van de werkzaamheden kunt u vinden in het eindverslag van de commissie.
Ook het A-dossier van het Ministerie van Justitie over de Commissie Bezettingsrecht (A54/1244) bevat informatie omtrent instelling, werkwijze en opheffing van de commissie.
Geschiedenis van het archiefbeheer
Het correspondentiedeel (de inv. nrs. 1-7) stond op het Ministerie van Justitie als depot 19. Dit betrof het origineel materiaal van de secretaris van de commissie, mr. H.K.A. Stoffels en later mr. Van Haersolte.
Het archief van de Commissie Bezettingsrecht werd in 2000 door het Ministerie van Justitie ter bewerking aangeboden aan de Centrale Archief Selectiedienst (CAS) te Winschoten.
Overbrenging van een overheidsarchief
Inhoud en structuur van het archief
MAISAO-WOTAP; 2.09
Inhoud
Het eindverslag van de commissie is afkomstig uit de bibliotheek van het Ministerie van Justitie. Vanwege de compleetheid is besloten om dit exemplaar bij het archief te voegen.
Selectie en vernietiging
Uit het archief is niets vernietigd.
Ordening van het archief
De omvang van het archief bedraagt na herverpakking 1,375 meter.
Aanwijzingen voor de gebruiker
Openbaarheidsbeperkingen
Volledig openbaar.
Materiële beperkingen
Het archief bevindt zich in een goede materiële staat
Aanvraaginstructie
Openbare archiefstukken kunnen online worden aangevraagd en gereserveerd. U kunt dit ook via de terminals in de studiezaal van het Nationaal Archief doen. Om te kunnen reserveren dient u de volgende stappen te volgen:
U maakt een profiel aan op www.gahetna.nl, en logt vervolgens in
Via de archiefinventaris (alleen de beschrijvingen met rode nummers) selecteert u het gewenste archiefstuk door op de knop 'Reserveren' te klikken
In het volgende scherm geeft u aan op welke dag u het archiefstuk wilt inzien
Indien u zich bevindt in de studiezaal en een tafelnummer heeft ontvangen kunt u dit nummer vermelden. Als u geen tafelnummer heeft kunt u tafelnummer 777 laten staan
Vervolgens bevestigt u uw reservering door deze te versturen.
Verwant materiaal
Beschikbaarheid van kopieën
Beschrijving van de series en archiefbestanddelen
- CORRESPONDENTIE, 1
  - Nota van dr. J.P. Fockema Andrea, voorzitter van de commissie, inzake "terugwerkende kracht van algemene maatregelen van bestuur en andere wettelijke voorschriften"., 1946; 1; stuk
  - Agenda van ingekomen en uitgaande stukken., 1946-1953; 2; omslag
    In de agenda staan de 799 ingekomen en uitgaande stukken geregistreerd. De bijbehorende stukken zijn alfabetisch op geadresseerde geordend, zie hiervoor de inv.nrs. 3-7. In de agenda is met rood de letter onderstreept waar het betreffende stuk is opgeborgen.
  - Ingekomen en uitgaande stukken., 1946-1953; 3-7; 5 pakken
    De stukken zijn alfabetisch op geadresseerde geordend. Zie voor de agenda de inv.nr. 2.
    - A-E, 1946 - 1953, 3
    - F-K, 1946 - 1953, 4
    - L-O, 1946 - 1953, 5
    - P-S, 1946 - 1953, 6
    - S (vervolg) -W, 1946 - 1953, 7
- VERGADERSTUKKEN EN VERSLAGEN, 2
  - Vergaderstukken., 1946-1954; 8-84; 77 omslagen
    - 1e-23e vergadering (alleen agenda's en notulen), 1946 - 1947, 8
    - 24e vergadering, 1947, 9
    - 25e vergadering, 1947, 10
    - 26e vergadering, 1947, 11
    - 27e vergadering, 1947, 12
    - 28e vergadering, 1947, 13
    - 29e vergadering, 1947, 14
    - 30e vergadering, 1947, 15
    - 31e vergadering, 1947, 16
    - 32e vergadering, 1947, 17
    - 33e vergadering, 1947, 18
    - 34e vergadering, 1947, 19
    - 35e vergadering, 1947, 20
    - 36e vergadering, 1947, 21
    - 38e vergadering, 1947, 22
    - 39e vergadering, 1947, 23
    - 40e vergadering, 1947, 24
    - 41e vergadering, 1947, 25
    - 42e vergadering, 1947, 26
    - 43e vergadering, 1947, 27
    - 44e vergadering, 1948, 28
    - 45e vergadering, 1948, 29
    - 46e vergadering, 1948, 30
    - 47e vergadering, 1948, 31
    - 48e vergadering, 1948, 32
    - 49e vergadering, 1948, 33
    - 50e vergadering, 1948, 34
    - 51e vergadering, 1948, 35
    - 52e vergadering, 1948, 36
    - 53e vergadering, 1948, 37
    - 54e vergadering, 1948, 38
    - 55e vergadering, 1948, 39
    - 56e vergadering, 1948, 40
    - 57e vergadering, 1948, 41
    - 58e vergadering, 1948, 42
    - 59e vergadering, 1948, 43
    - 60e vergadering, 1948, 44
    - 61e vergadering, 1948, 45
    - 62e vergadering, 1948, 46
    - 63e vergadering, 1948, 47
    - 64e vergadering, 1949, 48
    - 65e vergadering, 1949, 49
    - 66e vergadering, 1949, 50
    - 67e vergadering, 1949, 51
    - 68e vergadering, 1949, 52
    - 69e vergadering, 1949, 53
    - 70e vergadering, 1949, 54
    - 71e vergadering, 1949, 55
    - 72e vergadering, 1949, 56
    - 73e vergadering, 1949, 57
    - 74e vergadering, 1949, 58
    - 75e vergadering, 1949, 59
    - 76e vergadering, 1949, 60
    - 77e vergadering, 1949, 61
    - 78e vergadering, 1949, 62
    - 79e vergadering, 1949, 63
    - 80e vergadering, 1949, 64
    - 81e vergadering, 1949, 65
    - 82e vergadering, 1949, 66
    - 83e vergadering, 1949, 67
    - 84e vergadering, 1950, 68
    - 85e vergadering, 1950, 69
    - 86e vergadering, 1950, 70
    - 87e vergadering, 1950, 71
    - 88e vergadering, 1950, 72
    - 89e vergadering, 1950, 73
    - 90e vergadering, 1950, 74
    - 91e vergadering, 1950, 75
    - 92e vergadering, 1950, 76
    - 93e vergadering, 1950, 77
    - 94e vergadering, 1950, 78
    - 95e vergadering, 1950, 79
    - 96e vergadering, 1950, 80
    - 97e vergadering, 1951, 81
    - 98e vergadering, 1951, 82
    - 99e vergadering, 1954, 83
    - 100e vergadering, 1954, 84
  - Eindverslag van de commissie., 1955; 85; deel